臺灣臺南地方法院刑事判決
110年度交易字第783號
公  訴  人  臺灣臺南地方檢察署檢察官
被      告  賴威澄


上列被告因過失傷害案件，經檢察官提起公訴（110年度偵字第1
2168號），被告於本院準備程序中就被訴事實為有罪之陳述，經
本院合議庭裁定由受命法官獨任進行簡式審判程序，判決如下：
    主  文
賴威澄犯過失傷害罪，處有期徒刑陸月，如易科罰金，以新臺幣
壹仟元折算壹日。
    事  實
一、賴威澄於民國110年1月1日下午13時38分許，駕駛車牌號碼0
    00-0000號租賃小客車，沿臺南市歸仁區大潭里臺39線道路
    由南往北方向，沿機慢車優先道，高速行駛至該路段15公里
    500公尺處時，原應注意車輛行駛時應注意車前狀況，與前
    方車輛保持適當之安全距離，以隨時採取必要之安全措施。
    而依當時狀況天候晴、日間自然光線充足、市區直線道路、
    柏油路面、路面乾燥、路面無缺陷、無障礙物、視距良好等
    情，客觀上並無不能注意之情事。詎賴威澄竟疏未注意前方
    機慢車道有蔡麒文騎乘之車牌號碼000-000號重型機車，搭
    載施麗華沿同向行駛，竟自後撞及蔡麒文重型機車後車尾，
    造成蔡麒文受有「頭部外傷、顏面撕裂傷5公分、四肢擦挫
    傷、右手第5指掌骨骨折、右側脛骨骨折」等傷害；施麗華
    受有「頭部外傷、顏面撕裂傷9公分、四肢擦挫傷、牙齒斷
    裂、右膝撕裂傷4公分」等傷害。嗣經警據報到場處理，賴
    威澄於肇事後留在現場，並於有偵查犯罪權限之人發覺犯罪
    前，向到場處理事故之員警陳明係肇事車輛之駕駛者，並自
    願接受裁判，而查悉上情。
二、案經蔡麒文、施麗華訴由臺南市政府警察局歸仁分局移送臺
    灣臺南地方檢察署（下簡稱臺南地檢署）檢察官偵查終結後
    提起公訴。
    理  由
壹、程序事項：
　　本案被告所犯係死刑、無期徒刑或最輕本刑為3年以上有期
    徒刑以外之罪，亦非屬高等法院管轄第一審案件之罪，其於
    本院準備程序中就被訴事實為有罪之陳述，經本院告知簡式
    審判程序之旨，並聽取檢察官及被告之意見後，依刑事訴訟
    法第273條之1第1項之規定，裁定行簡式審判程序，是依刑
    事訴訟法第273條之2規定，本件之證據調查，不受同法第15
    9條第1項、第161條之2、第161條之3、第163條之1及第164
    條至第170條所規定證據能力認定及調查方式之限制。
貳、實體事項：
一、本件有下列證據可以為證：
　　①被告於偵查、本院準備程序及審理時之自白。
　　②證人即告訴人蔡麒文、施麗華於警詢、偵查中之證言。
　　③道路交通事故現場圖、道路交通事故調查表㈠㈡、現場照片
      。
　　④國立成功大學醫學院附設醫院診斷證明書。
　　本件事證已甚明確，被告犯行堪以認定，應予依法論科。　
二、論罪科刑：
  ㈠被告疏未注意車前狀況，因而肇事致告訴人等受有傷害，核
    其所為係犯刑法第284條前段之過失傷害罪。(至肇事當時被
    告駕駛租賃自小客車行駛機慢車道乙節，因該路段快車道與
    機慢車道間設有安全島(見警卷第41頁相片)，依道路交通安
    全規則第95條第2項但書之規定並無違規，附此敘明。)被告
    一過失行為導致告訴人蔡麒文、施麗華二人身體受有傷害，
    侵害二人之身體法益，應論以想像競合犯。
  ㈡被告肇事後停留於現場，於有偵查權限之司法警察機關尚未
    發覺何人犯罪前，主動向據報到場處理之員警坦承其為肇事
    車輛駕駛人，有臺南市政府警察局歸仁分局交通分隊道路交
    通事故肇事人自首情形紀錄表1份在卷可參（見警卷第49頁
    ），堪認被告自首並接受裁判，爰依刑法第62條前段規定減
    輕其刑。
  ㈢爰審酌被告駕駛租賃自用小客車，疏未注意車前狀況，致告
    訴人等受有前開傷害，殊為不該；復考量：①被告車輛自後
    方撞擊告訴人機車後，被告車輛前方車牌下方、保險桿、引
    擎蓋均凹陷；右前車頭保險桿護蓋與葉子板脫離；車廠銘牌
    掉落；告訴人機車後方置物架下方車牌凹陷、車殼破裂；告
    訴人等遭撞擊後，彈起掉落被告車輛前擋風玻璃處，造成前
    擋風玻璃凹陷破裂；告訴人機車遭撞擊後，倒地向前方滑行
    ，於路面遺留長達72公尺之刮地痕，有事故現場圖(見警卷
    第15頁)與車禍現場照片等附卷可稽(見警卷第21-42頁)。本
    件雖無科學證據足以證明被告肇事當時確實之車速多少？是
    否超速行為？惟可推知撞擊發生前被告之車速甚快，撞擊力
    量甚為強大。②被告於101及103年間，分別因過失傷害與過
    失致死案，經臺灣板橋地方法院(現為臺灣新北地方法院)與
    臺灣臺北地方法院判刑，顯見被告駕車於道路上行駛漫不經
    心，欠缺尊重他人生命、財產法益之觀念。③被告經檢察官
    起訴後，告訴人、租車公司及保險公司，均找不到被告，調
    解期日亦未到場，無法商談和解事宜；被告經警通知亦未到
    案製作警詢筆錄(分見警卷第6、7、12、83-85頁、110年度
    他字第2393號卷第55頁、110年度他字第2394號卷第57頁)(
    被告於事發後之110年7月14日至同年8月17日，曾於法務部○
    ○○○○○○○觀察勒戒，然告訴人等找尋被告時，被告尚未進入
    勒戒處所觀察勒戒。)，於本院第一次準備程序中，經合法
    送達又未到庭(見本院卷第35、67)，僅因犯後於證據明確之
    情形下始坦承犯行，難認被告犯後態度良好，亦難認被告有
    和解之誠意。④被告前有毒品、妨害風化等前案紀錄，有臺
    灣高等法院被告前案紀錄表附卷可稽(見本院卷第89-104頁)
    ，難認素行良好。⑤被告為本案之肇事原因，告訴人等並無
    過失等情。兼衡被告於本院審理時自述其學歷為高中一年級
    肄業，目前從事建材業務，月薪約新台幣2至3 萬元間，未
    婚，有2名子女，分別為107年及108年出生，目前尚年幼，
    由被告扶養；母親則由被告與哥哥共同扶養，父親已經往生
    等一切情狀，量處如主文所示之刑，並諭知如易科罰金之折
    算標準。
據上論斷，應依刑事訴訟法第273條之1第1項、第299條第1項前
段，刑法第284條前段、第62條前段、第55條、第41條第1項前段
，刑法施行法第1條之1第1項，判決如主文。
本案經檢察官 郭俊男 提起公訴，檢察官 陳于文 到庭執行職務
。
中　　華　　民　　國　　110 　年　　11　　月　　1 　　日
                  刑事第三庭  法　官 蔡直青
以上正本證明與原本無異。
如不服本判決應於收受本判決後20日內向本院提出上訴書狀，並
應敘述具體理由。其未敘述上訴理由者，應於上訴期間屆滿後20
日內向本院補提理由書狀（均須按他造當事人之人數附繕本）「
切勿逕送上級法院」。 
　　　　　　　　　　　　　　　書記官 鄭瓊琳
中　　華　　民　　國　　110 　年　　11　　月　　1 　　日
附錄本案論罪科刑法條：
中華民國刑法第284條
因過失傷害人者，處1年以下有期徒刑、拘役或10萬元以下罰金
；致重傷者，處3年以下有期徒刑、拘役或30萬元以下罰金。